臺灣高等法院刑事判決　　　　　　　　　　　　　九十一年度交上易字第二五三號
　　上　訴　人
　　即　被　告　乙 ○
右上訴人因過失傷害案件，不服臺灣士林地方法院九十年度交易字第二六一號，中華
民國九十一年六月四日第一審判決（聲請簡易判決處刑案號：臺灣士林地方法院檢察
署九十年度偵字第四一五○號）提起上訴，本院判決如左：
    主  文
上訴駁回。
    事  實
一、乙○於民國（下同）八十九年十二月九日二十時十分許，駕駛ＤＹ—二一三七號
    自小客車，沿臺北市○○路○段北向南第四車道行駛，行經速限四十公里之承德
    路五段往百齡橋匝道欲右轉行往百齡橋時，本應注意行車速度應依標誌之規定，
    且應注意車前狀況及兩車併行之間隔，並隨時採取必要之安全措施，依當時情況
    亦無不能注意之情形，竟疏未注意，而以時速約五十公里之車速行駛，又未注意
    車前狀況及兩車併行之間隔，以隨時採取必要之安全措施，貿然向前疾駛，適有
    甲○○駕駛ＣＩＬ—九七五號重型機車，沿承德路五段同車道北向南往臺北市方
    向，行駛在乙○所駕駛自小客車右前方，乙○於超越同車道右前方之甲○○機車
    時，因疏未注意上開規定，致其自小客車右後車身葉子板與甲○○所駕駛之機車
    左手把發生擦撞，導致甲○○人、車倒地，受有左胸挫傷合併左側鎖骨粉碎性骨
    折之傷害。乙○肇事後報警並留在現場，於犯罪被發覺前向到場處理之警員林榮
    德自承為肇事者並接受裁判。
二、案經乙○自首及甲○○訴由臺灣士林地方法院檢察署檢察官偵查聲請以簡易判決
    處刑，經原審認不得以簡易判決處刑，改依通常程序審理。
     理  由
一、上訴人即被告乙○坦承有於右揭時、地駕駛ＤＹ—二一三七號自小客車與甲○○
    所騎乘之ＣＩＬ—九七五號重型機車擦撞，致甲○○受有如事實一欄所載之傷害
    ，此部分核與告訴人甲○○之指訴相符，並有財團法人振興復健醫學中心出具之
    診斷書為證。惟上訴人否認有何過失犯行，辯稱：當時車流量大，伊並無超速，
    肇事時車道為第四車道，告訴人雖稱騎機車直行，但實際上是在分隔島邊突然轉
    向，伊已有注意到告訴人車子，所以已有靠左之動作，即已盡應注意之義務，檢
    察官所稱均係依員警製作之道路交通事故調查報告表所載，該肇事地點是一分岔
    路，伊不能預知告訴人會突然轉向，且告訴人機車明顯是從伊車後方撞上來，告
    訴人亦有過失云云。
二、依卷附道路交通事故調查表及車損照片所示，ＤＹ—二一三七號自小客車右後車
    身葉子板擦撞痕、右後門框擦撞痕，及ＣＩＬ—九七五號重型機車左手把擦撞痕
    、左煞車器斷落、左側車身刮地痕等車損情形，暨上訴人於警訊中陳稱：「我肇
    事前，沿承德路五段第四車道北向南行駛，因我車要往百齡橋方向，於是我車打
    方向燈，欲往西右轉，我車右前有輛自小客車同向，待自小客車過後，我車發現
    半個車身有部ＣＩＬ—九七五號重型機車同向向左行駛，我車立即向左邊閃避，
    以致我車右後車身與重機車左把手相擦撞，時速五十公里」等語，告訴人甲○○
    於警訊中亦陳稱：「沿承德路五段第四車道北向南往臺北市方向行駛，一部ＤＹ
    —二一三七號自小客車從我車左後側超車打方向燈右轉往百齡橋方向行駛，以致
    我車左把手與該部自小客車右側車身相擦撞等情，顯見本件車禍之發生，係上訴
    人乙○駕駛上開自小客車行經前述路段，於超越同車道右前方告訴人騎乘之重型
    機車時，因疏未注意行車速限（該路段行車速限為時速四十公里）與車前狀況及
    安全間隔，以致自小客車右後車身葉子板與重型機車左手把相擦撞而肇事，告訴
    人則依規定行駛甚明。本件車禍經分別送請台北市車輛行車事故鑑定委員會鑑定
    及台北市政府交通局覆議結果，亦同此認定，此有該鑑定委員會九十年十二月十
    二日北鑑審字第九０六０三三三四００號函附鑑定意見書暨該局九十一年三月二
    十一日北市交五字第０九一三０四三００００號函附覆議意見書可稽。所辯上情
    ，顯非可採。至公訴人依台北市政府警察局交通警察大隊交通事故分析研判表所
    載之意見，認為上訴人有駕駛汽車行至交岔路口，轉彎車應讓直行車先行之違規
    行為，既與事實不符，即無足取，附此敘明。
三、按行車速度，依標誌或標線之規定，無標誌或標線者，在市區道路，時速不得逾
    四十公里，九十年五月三十日交通部、內政部會銜發布修正前之道路交通安全規
    則第九十三條第一項定有明文，又汽車行駛時，駕駛人應注意車前狀況及兩車併
    行之間隔，並隨時採取必要之安全措施，前開修正後之道路交通安全規則第九十
    三條第一項亦定有明文（修正前後均相同）。上開市區路段並無標誌或標線行車
    速度，上訴人駕駛汽車行經該路段，依法即負有前開注意義務，況事發當時氣候
    晴，日間有自然光線，路面乾燥、無缺陷，視距良好，按其情形並無不能注意之
    情事，竟疏未注意，以致肇事，造成告訴人受傷，顯有過失，其過失行為與告訴
    人傷害間，具有相當因果關係。罪證明確，上訴人過失犯行，洵堪認定。
四、核上訴人所為，係犯刑法第二百八十四條第一項前段之過失傷害罪。上訴人肇事
    後，於犯罪被發覺前向到場處理之警員林榮德自承為肇事者並接受裁判，此據台
    北市政府警察局交通警察大隊函復原審在卷。上訴人合於自首要件，應依刑法第
    六十二條前段規定，減輕其刑。原審因而適用上開規定，並審酌告訴人所受之傷
    勢、上訴人過失之情節、迄未賠償告訴人所受損害，及犯後態度等一切情狀，量
    處有期徒刑三月，並說明上訴人行為後，刑法第四十一條已於九十年一月十日修
    正公布，同年月十二日生效，依刑法第二條第一項前段規定，適用裁判時之新法
    諭知易科罰金之折算標準。經核認事用法均無違誤，量刑亦稱允當，上訴意旨仍
    執陳詞，否認有過失，為無理由，應予駁回。
據上論斷，應依刑事訴訟法第三百六十八條，判決如主文。
本案經檢察官吳國南到庭執行職務。
中      華      民      國    九十一  年      八      月    二十二    日
                              臺灣高等法院刑事第二十三庭
                                  審判長法  官  黃  瑞  華
                                        法  官  宋      祺
                                        法  官  吳      燦
右正本證明與原本無異。
不得上訴。
                                        書記官  陳  靜  姿
中      華      民      國    九十一    年      八      月    二十二    日
